【裁判字號】    98,訴,1418
【裁判日期】    980930
【裁判案由】    偽造文書
【裁判全文】
臺灣臺北地方法院刑事判決              98年度訴字第1418號
公  訴  人  臺灣臺北地方法院檢察署檢察官
被      告  甲○○
上列被告因偽造文書等案件，經檢察官提起公訴（98年度偵字第
9193號），於本院準備程序進行中，被告先就被訴事實為有罪之
陳述，經合議庭裁定由受命法官獨任進行簡式審判程序，判決如
下：
    主  文
甲○○行使偽造私文書，足以生損害於公眾及他人，處有期徒刑
捌月，減為有期徒刑肆月，如易科罰金，以新臺幣壹仟元折算壹
日。未扣案如附表所示偽造「王陳秋玉」、「陳明順」、「陳永
沛」印文各伍枚、偽造「乙○○」印文共拾枚均沒收。
    事  實
一、甲○○與王陳秋玉、乙○○、陳明順、陳永沛係兄弟姐妹，
    喬憲瑜、喬憲新（均經檢察官不起訴處分）為甲○○之子。
    因甲○○等人之父陳漢官死亡，甲○○、王陳秋玉、乙○○
    、陳明順、陳永沛於民國75年10月9 日共同繼承陳漢官之遺
    產即坐落屏東縣屏東市○○段208 地號之土地（下稱系爭土
    地），持分各5 分之1 ，並於76年3 月3 日完成繼承登記在
    案。嗣王陳秋玉、乙○○、陳明順、陳永沛合意將系爭土地
    全部過戶給小弟陳永沛，王陳秋玉、乙○○、陳明順、陳永
    沛乃交付印鑑章、印鑑證明、戶籍謄本、土地所有權狀予甲
    ○○保管，由甲○○代為統一辦理。詎甲○○為王陳秋玉、
    乙○○、陳明順、陳永沛處理事務，未經渠等同意或授權，
    竟基於行使偽造私文書之犯意及為第三人不法利益之意圖，
    於96年4 月間某日，在其位於臺北市萬華區○○○路82巷7
    號3 樓住處內，於土地所有權買賣移轉契約書上，分別虛偽
    填載王陳秋玉、乙○○、陳明順、陳永沛於96年3 月28日將
    系爭土地之各自持分5 分之1 ，分別以新臺幣76,300元售予
    不知情之子喬憲瑜、喬憲新，甲○○並盜蓋王陳秋玉、乙○
    ○、陳明順、陳永沛之印鑑章在附表所示土地所有權買賣移
    轉契約書及土地登記申請書上，而偽造該5 份文書，再於96
    年4 月16日持向屏東縣屏東地政事務所行使之；使地政事務
    所承辦土地移轉登記業務之公務員，於翌日即96年4 月17日
    將此土地買賣移轉登記之不實事項登載於職掌之土地登記簿
    冊內，而將土地移轉登記為喬憲瑜、喬憲新所有，足以生損
    害於陳秋玉、乙○○、陳明順、陳永沛本人及地政機關對於
    土地所有權異動管理之正確性，致生損害於本人王陳秋玉、
    乙○○、陳明順、陳永沛之財產。嗣乙○○於97年12月15日
    向屏東縣屏東地政事務所調閱系爭土地之異動索引時，始知
    上情。
二、案經乙○○訴由臺北市政府警察局萬華分局移請臺灣臺北地
    方法院檢察署檢察官偵查起訴，於本院準備程序進行中，甲
    ○○先就被訴事實為有罪之陳述，經合議庭裁定由受命法官
    獨任進行簡式審判程序。
    理  由
一、上開犯罪事實，訊據被告甲○○於本院訊問時坦承不諱（見
    本院卷第8 頁反面、第12頁、第19頁），並有告訴人乙○○
    及證人陳明順、陳永沛、喬憲新、喬憲瑜陳述明確（見發查
    字卷第19至20頁、第13至14頁、第16至17頁、偵字卷第5 頁
    、第11至12頁、第24至25頁），此經屏東縣屏東地政事務所
    98年7 月29日屏所地一字第0980008322號函檢附土地登記申
    請書、土地所有權買賣移轉契約書、戶籍謄本、印鑑證明、
    土地所有權狀、贈與稅免稅證明書、審查異動索引附卷足憑
    （見98年度偵字第9193號卷第30至74頁），亦有乙○○提出
    之民眾閱覽異動索引、土地登記謄本、臺灣省屏東縣土地登
    記簿在卷可佐（見98年度他字第1427號卷第6 至8 頁、98年
    度發查字第619 號卷第21至22頁反面），是被告自白有各項
    證據足資佐證，堪認與事實相符，可以採信。綜上，本案事
    證明確，被告未經共有人王陳秋玉、乙○○、陳明順、陳永
    沛同意，逕盜用渠等印鑑章及印鑑證明等文件，將系爭土地
    移轉登記予喬憲新、喬憲瑜之犯行，洵堪認定，應予依法論
    罪科刑。
二、核被告所為，係犯刑法第216 條、第210 條行使偽造私文書
    罪、同法第342 條背信罪及同法第214 條使公務員登載不實
    罪。被告偽造附表所示「王陳秋玉」、「乙○○」、「陳明
    順」、「陳永沛」印文之行為為偽造附表所示各該私文書之
    階段行為，又偽造附表所示各該私文書之低度行為為行使各
    該私文書之高度行為所吸收，均不另論罪。被告為王陳秋玉
    、乙○○、陳明順、陳永沛處理事務而取得渠等之印鑑章及
    印鑑證明，竟意圖為喬憲新、喬憲瑜不法之利益，而為違背
    其任務之行為，盜用王陳秋玉、乙○○、陳明順、陳永沛之
    印鑑章及印鑑證明，先偽造再持附表所示文書向地政事務所
    申請移轉登記、使公務員將土地移轉登記予喬憲新、喬憲瑜
    之行，致生損害於本人王陳秋玉、乙○○、陳明順、陳永沛
    4 人之財產，亦足以生損害於地政機關對於移轉登記異動管
    理之正確性，是以1 行為同時觸犯上開3 罪名，侵害王陳秋
    玉、乙○○、陳明順、陳永沛4 人之法益，為想像競合犯，
    應從最重之行使偽造私文書罪處斷。爰審酌：(一)被告明知乙
    ○○、王陳秋玉、陳明順、陳永沛未同意將共同繼承之系爭
    土地移轉登記予其子喬憲新、喬憲瑜，竟違背任務，未經渠
    4 人同意，逕盜用渠等交付保管之印鑑章及印鑑證明，偽造
    並行使如附表所示偽造私文書，使公務員登載不實所有權移
    轉事項，被告之犯罪手段、惡性、造成本人及地政事務所之
    損害非輕；(二)惟查系爭土地價值甚微，且被告於本院訊問時
    ，尚能坦承犯行，前無犯罪紀錄，此有臺灣高等法院被告前
    案紀錄表附卷可參，是其素行良好等一切情狀，量處如主文
    所示之刑，以示懲儆。再查中華民國96年罪犯減刑條例於96
    年7 月4 日公布，於96年7 月16日施行。按犯罪在中華民國
    96年4 月24日以前者，除中華民國96年罪犯減刑條例另有規
    定外，依下列規定減刑：……有期徒刑、拘役或罰金，減其
    刑期或金額2 分之1 ；犯最重本刑為5 年以下有期徒刑之刑
    之罪，依本條例規定減為6 月以下有期徒刑、拘役者，應於
    減刑裁判時，併諭知易科罰金折算之標準；又依本條例應減
    刑之罪，未經判決確定者，於裁判時，減其宣告刑，並應於
    判決主文同時諭知其宣告刑及減得之刑，中華民國96年罪犯
    減刑條例第2 條第1 項第3 款、第9 條、第7 條第1 項、第
    2 項分別定有明文。查被告係於96年4 月16日犯本件行使偽
    造私文書等犯行，迄未判決確定，爰依上開條例規定，就被
    告本案所犯之罪，併予宣告減為如附表所示之刑，併諭知易
    科罰金之折算標準。
據上論斷，應依刑事訴訟法第273 條之1 第1 項、第299 條第1
項前段，刑法第216 條、第210 條、第342 條第1 項、第214 條
、第55條、第41條第1 項前段、第219 條，刑法施行法第1 條之
1 ，中華民國96年罪犯減刑條例第2 條第1 項第3 款、第9 條、
第7 條第1 項、第2 項，判決如主文。
本案經檢察官葉芳秀到庭執行職務。
中    華    民    國    98    年    9     月    30    日
                  刑事第六庭  法  官  林晏如
上正本與原本無異。
如不服本判決，應於判決送達後10日內，向本院提出上訴狀。
                              書記官  楊盈茹
中    華    民    國    98    年    10    月    1     日
附錄本案論罪科刑法條全文：
中華民國刑法第216條
行使第210 條至第215 條之文書者，依偽造、變造文書或登載不
實事項或使登載不實事項之規定處斷。
中華民國刑法第210條
偽造、變造私文書，足以生損害於公眾或他人者，處5 年以下有
期徒刑。
中華民國刑法第342條
為他人處理事務，意圖為自己或第三人不法之利益，或損害本人
之利益，而為違背其任務之行為，致生損害於本人之財產或其他
利益者，處5 年以下有期徒刑、拘役或科或併科1 千元以下罰金
。
前項之未遂犯罰之。
中華民國刑法第214條
明知為不實之事項，而使公務員登載於職務上所掌之公文書，足
以生損害於公眾或他人者，處3 年以下有期徒刑、拘役或5 百元
以下罰金。
附表：
┌──┬─────────┬─────────────┬─────┐
│編號│  文  書  名  稱  │     偽  造  印  文       │ 卷內出處 │
├──┼─────────┼─────────────┼─────┤
│ １ │土地登記申請書    │「王陳秋玉」、「陳明順」、│98偵9193卷│
│    │                  │「陳永沛」印文各2 枚、「陳│第31至32頁│
│    │                  │秋美」印文4 枚            │          │
├──┼─────────┼─────────────┼─────┤
│ ２ │王陳秋玉之土地所有│「王陳秋玉」印文共3 枚    │98偵9193卷│
│    │權買賣移轉契約書  │                          │第33至36頁│
├──┼─────────┼─────────────┼─────┤
│ ３ │乙○○之土地所有權│「乙○○」印文共6 枚      │95偵9193卷│
│    │買賣移轉契約書    │                          │第37至39頁│
├──┼─────────┼─────────────┼─────┤
│ ４ │陳明順之土地所有權│「陳明順」印文共3 枚      │95偵9193卷│
│    │買賣移轉契約書    │                          │第40至42頁│
├──┼─────────┼─────────────┼─────┤
│ ５ │陳永沛之土地所有權│「陳永沛」印文共3 枚      │95偵9193卷│
│    │買賣移轉契約書    │                          │第43至45頁│
└──┴─────────┴─────────────┴─────┘


司法院資訊處製作；財團法人民間司法改革基金會備份。
